臺灣雲林地方法院民事裁定
111年度消債更字第42號
聲  請  人
即 債 務人  吳正上  

代  理  人  林堯順律師（法扶律師）                  
債  權  人  台新國際商業銀行股份有限公司
                      設臺北市○○區○○○路○段00號0樓    及地下0樓
法定代理人  尚瑞強  


債  權  人  國泰世華商業銀行股份有限公司

法定代理人  郭明鑑  


債  權  人  花旗(台灣)商業銀行股份有限公司


法定代理人  莫兆鴻  
代  理  人  陳正欽  

債  權  人  台中商業銀行股份有限公司

法定代理人  王貴鋒  


債  權  人  板信商業銀行股份有限公司

法定代理人  張明道  


債  權  人  元大商業銀行股份有限公司



法定代理人  翁健    
代  理  人  黃勝豐  
債  權  人  玉山商業銀行股份有限公司


法定代理人  黃男州  
代  理  人  喬湘秦  
債  權  人  摩根聯邦資產管理股份有限公司

法定代理人  李文明  
代  理  人  黃莉玲  
債  權  人  第一金融資產管理股份有限公司

法定代理人  施志調  
代  理  人  楊絮如  
債  權  人  台新資產管理股份有限公司

法定代理人  吳統雄  
代  理  人  台新國際商業銀行股份有限公司
                      設臺北市○○區○○○路○段00號0樓    及地下0樓
法定代理人  尚瑞強  


債  權  人  萬榮行銷股份有限公司

法定代理人  呂豫文  


債  權  人  富邦資產管理股份有限公司

法定代理人  洪主民  

債  權  人  元大國際資產管理股份有限公司

法定代理人  宋耀明  
代  理  人  戴安妤    住新北市○○區○○路○段000號00樓                          Ａ室
債  權  人  新光行銷股份有限公司

法定代理人  李明新  
代  理  人  鄭穎聰  
上列當事人間因消費者債務清理事件債務人聲請更生，本院裁定
如下：
    主  文
債務人自中華民國一百一十一年八月二十二日十一時起開始更生
程序，並命司法事務官進行本件更生程序。
    理  由
一、按債務人不能清償債務或有不能清償之虞，且無擔保或無優
    先權之債務總額未逾新臺幣（下同）1,200萬元者，於法院
    裁定開始清算程序或宣告破產前，得向法院聲請更生；債務
    人對於金融機構負債務者，在聲請更生或清算前，應向最大
    債權金融機構請求協商債務清償方案，或向其住、居所地之
    法院或鄉、鎮、市、區調解委員會聲請債務清理之調解，消
    費者債務清理條例（下稱消債條例）第3條、第42條第1項、
    第151條第1項分別定有明文。揆諸消債條例之立法目的，乃
    在於使陷於經濟上困境之消費者，得分別情形利用更生或清
    算程序清理債務，藉以妥適調整債務人與債權人及其他利害
    關係人之權利義務關係，保障債權人之公平受償，並謀求消
    費者經濟生活更生之機會，從而健全社會經濟發展（消債條
    例第1條規定參照）。準此，債務人若有不能清償債務或有
    不能清償之虞，且客觀上並無濫用更生或清算程序之情事，
    自應使其藉由消債條例所定程序以清理債務，債務人於消債
    條例前置協商或調解程序中，自應本於個人實際財產及收支
    狀況，依最大誠信原則，商討解決方案，如終究不能成立協
    商或調解，於聲請更生或清算時，法院自宜綜衡債務人全部
    財產及收支狀況，進而評估債務人是否因負擔債務而不能維
    持最基本之生活條件，以及其陳報各項花費是否確屬必要性
    支出；如曾有協商或調解方案，該條件是否已無法兼顧個人
    生活基本需求等情，以判斷債務人是否有上開消債條例第3
    條所謂「不能清償或有不能清償之虞」，或有無濫用債務清
    理程序等情事。又法院開始更生程序之裁定，應載明其年、
    月、日、時，並即時發生效力。法院裁定開始更生或清算程
    序後，得命司法事務官進行更生或清算程序，必要時得選任
    律師、會計師或其他適當之自然人或法人一人為監督人或管
    理人，消債條例第45條第1項、第16條第1項亦有明定。
二、聲請意旨略以：債務人對金融機構及非金融機構債權人之債
    務總金額合計2,625,278元，於消債條例施行後，依規定向
    本院聲請消費者債務清理前置調解程序，嗣因調解不成立終
    結。而債務人客觀上就已屆清償期之債務有不能清償或不能
    清償之虞，復債務人未經法院裁定開始清算程序或宣告破產
    ，爰聲請更生等語。
三、經查：
㈠、債務人於聲請更生前5年內曾申請勞動部安心即時上工計畫服
    務於雲林縣大埤鄉公所，並自民國111年4月1日起擔任該鄉
    公所約聘僱人員，每月收入為26,400元乙情，業經其陳報在
    卷（本院卷第19、69、247-248頁），並有雲林縣大埤鄉公
    所在職證明書、大埤鄉農會存摺交易記錄、收入切結書及勞
    工保險被保險人投保資料表在卷可參（本院卷第75-77頁
　　，本院111年度司消債調字第44號卷【下稱調解卷】第35-38
    頁），堪認債務人係屬消債條例第2條所規定之消費者，而
    為消債條例適用之對象。且債務人於111年4月14日以書面向
    本院聲請調解，經本院以111年度司消債調字第44號受理後
　　，嗣於111年6月13日調解不成立，亦有債務人提出之本院民
    事事件調解不成立證明書可證（本院卷第25頁），並經本院
    依職權調閱上開調解卷宗，核閱無誤。債務人於上開調解不
    成立後為本件更生之聲請，本院自應綜合債務人之債務、收
    入、生活必要支出及財產狀況等，評估、判斷債務人依其客
    觀清償能力，是否對已屆清償期之債務有不能清償或不能清
    償之虞之情形。　　　　
㈡、債務人迄至111年7月5日止對債權人玉山商業銀行股份有限公
    司負有債務金額219,084元，迄至111年7月11日止對債權人
    台中商業銀行股份有限公司負有債務金額224,570元，迄至1
    11年7月15日止對債權人摩根聯邦資產管理股份有限公司負
    有債務金額143,551元，迄至111年8月4日止對債權人元大國
    際資產管理股份有限公司負有債務金額2,970,703元，迄至1
    11年8月5日止對對債權人國泰世華商業銀行股份有限公司負
    有債務金額914,211元、對債權人元大商業銀行股份有限公
    司負有債務金額352,388元、對債權人第一金融資產管理股
    份有限公司負有債務金額473,964元、對債權人萬榮行銷股
    份有限公司負有債務金額232,914元、對債權人富邦資產管
    理股份有限公司負有債務金額111,398元、對債權人新光行
    銷股份有限公司負有債務金額142,293元，以及對債權人甲○
    (台灣)商業銀行股份有限公司負有債務金額29,801元、對債
    權人台新國際商業銀行股份有限公司負有債務金額829,190
    元、對債權人台新資產管理股份有限公司負有債務金額1,14
    6,338元、對債權人板信商業銀行股份有限公司負有債務金
    額31,000元，合計約為7,821,405元等情，有債務人之債權
    人清冊、財團法人金融聯合徵信中心當事人綜合信用報告（
    債務清理條例前置協商專用債權人清冊）及各債權人之陳報
    狀、債權計算書、債權憑證暨繼續執行紀錄表、債權證明文
    件、債權讓與證明書、債權讓與登報公告等在卷可按（本院
    卷第21-24、109-163、167-241頁，調解卷第23-28
　　、95-121、125-131、143、151-155、173-178、213-239、2
　　45-250、257-262、271、277-281頁）。　　
㈢、又債務人雖陳報目前每月收入約為26,400元，但扣除相關費
    用及遭法院強制執行金額後，實際領得薪資為17,893元云云
　　，並提出本院111年5月30日雲院宜111司執未字第15143號、
    111年7月15日雲院宜111司執壬字第23822號等執行命令影本
    為憑（本院卷第27-29、69、99-105、247頁）。惟按法院裁
    定開始更生程序後，對於債務人不得開始或繼續訴訟及強制
    執行程序，但有擔保或有優先權之債權，不在此限，消債條
    例第48條第2項定有明文，而上開本院執行命令債權均為普
    通債權，亦即本院裁定准予更生後，執行程序即應停止；且
    債務人未明確說明相關費用為何或提出資料供本院審酌，是
    債務人每月收入仍應以26,400元列計。另查行政院核定「11
　　1年低收入戶及中低收入戶加發生活補助實施計畫」，加發
    對象為111年3月至12月經政府列冊為低收入戶及中低收入戶
　　，低收入戶每人每月發給750元，中低收入戶每人每月發給5
    00元，採每月發給。而債務人全戶均為低收入戶，因而領有
    上開補助等情，有衛生福利部網頁資料及雲林縣大埤鄉低收
    入戶證明書、債務人配偶余麗莎大埤鄉農會存摺交易記錄在
    卷可按（調解卷第43頁，本院卷第95-97頁）。因上開補助
    計畫僅屬短期補助，故不列為債務人之固定收入。是本件債
    務人每月收入應以26,400元列計，爰以此作為認定債務人客
    觀清償能力之基準。
㈣、又債務人陳報其居住於雲林縣，願以雲林縣每人每月最低生
    活費之1.2倍計算其個人生活所需，即以衛生福利部所公告
    臺灣省111年最低生活費14,230元之1.2倍即17,076元作為標
    準；另須扶養未成年子女吳○翔，依最低生活費17,076元計
    算，因吳○翔每月領有低收入補助2,802元，扣除補助後之撫
    養費用由債務人負擔一半，並提出吳○翔戶籍謄本、109至11
    0年度綜合所得稅各類所得資料清單、全國財產稅總歸戶財
    產查詢清單、大埤郵局存摺交易記錄及余麗莎大埤鄉農會存
    摺交易記錄為證（本院卷第20、69、85-97、248頁，調解卷
    第41頁）。查吳○翔為99年5月30日出生，甫滿12歲，目前就
    學中，名下僅有郵局存款餘額19元，確有受扶養之必要，惟
    衡情無需負擔房租、交通、水電等相關費用，其必要支出較
    低，認其每月之撫養費為10,000為適當，扣除低收入補助2,
    802元後，則債務人每月負擔扶養費為3,599元【計算式:（1
    0,000-2,802）÷2=3,599】，尚與倫理常情相符，應可允許
    。因此債務人每月之生活必要費用合計為20,675元（
　　計算式:17,076+3,599=20,675），且債務人每月可供清償債
    務之餘額為5,725元（計算式：26,400-20,675=5,725）。
㈤、又債務人目前除每月所得收入外，名下僅有存款餘額計494元
    、西元1988年出廠之汽車1輛，惟該汽車車齡已逾30年，已
    無殘值等情，業據債務人陳報，並有財產及收入狀況說明書
    、全國財產稅總歸戶財產查詢清單及大埤鄉農會、大埤郵局
    等帳戶存摺內頁交易明細影本在卷可參（本院卷第19、77-8
    3、89頁，調解卷第29頁）。是以債務人所積欠債務之金額
    高達合計7,821,405元計算，縱使不再加計利息、違約金等
    債務，依債務人每月清償5,725元，尚需超過113年始能清償
    完畢【計算式:（7,821,405元÷5,725÷12≒113.8）】，倘若
    再加計利息、違約金等，清償期間勢必更長。本院審酌債務
    人之債務、財產、勞力、收入及必要生活費用支出等情狀，
    認債務人主張其有不能清償債務之情，足以採信。且債務人
    因對資產管理公司負有高額之債務，故無法僅與債權銀行達
    成債務清償之調解方案，因而調解不成立等情，有台新國際
    商業銀行股份有限公司函及本院調解筆錄可參（調解卷第27
    3、295頁），可見債務人無濫用更生程序之情。因此，本院
    認有必要利用更生程序，調整其與債權人間之權利義務關係
    ，而重建其經濟生活之機會。
四、綜上所述，本件債務人為消債條例第2條所規定之消費者，
    依其全部收支及財產狀況，客觀上有不能清償債務之情形。
    復債務人所積欠之無擔保或無優先權之債務總額未逾1,200
    萬元，且未經法院裁定開始清算程序或宣告破產，業如上述
    。此外，本件又查無債務人有消債條例第6條第3項、第8條
    或第46條各款所定駁回更生聲請之事由存在，則債務人聲請
    更生，洵屬有據，應予准許。又本件債務人業經裁定開始更
    生程序，爰並裁定命司法事務官進行本件更生程序，爰裁定
    如主文。
中　　華　　民　　國　　111 　年　　8 　　月　　22　　日
              民事第一庭    法　　　官　黃一馨
上為正本係照原本作成
本件不得抗告
中　　華　　民　　國　　111 　年　　8 　　月　　22　　日
                            書　記　官　鄭夙惠